【裁判字號】    98,交抗,2785
【裁判日期】    981120
【裁判案由】    違反道路交通管理處罰條例
【裁判全文】
臺灣高等法院交通事件裁定            98年度交抗字第2785號
抗  告  人  交通部公路總局新竹區監理所中壢監理站
代  表  人  賴柏宏
受處分  人  甲○○
上列抗告人即處分機關因受處分人違反道路交通管理處罰條例案
件，不服臺灣桃園地方法院，中華民國98年10月20日所為裁定（
98年度交聲字第2578號），提起抗告，本院裁定如下：
    主  文
抗告駁回。
    理  由
一、本件本院所審理之範圍，僅有關於處分機關不服原法院撤銷
    該機關對於受處分人所為吊扣普通大貨車駕駛執照部分之處
    分，因而提起抗告部分。至原處分機關對於受處分人所為罰
    鍰及施以道安講習部分，業經原法院認定原處分核無違誤，
    應已確定在案，不在本件審理之範圍，合先敘明。
二、原處分機關即交通部公路總局新竹區監理所中壢監理站於民
    國98年9 月29日壢監裁字第裁53-DB0000000號違反道路交通
    管理事件裁決處分意旨略以：異議人即受處分人甲○○於98
    年7月16日晚12時26分許，駕駛車號YT-7500號自用小客車，
    行經桃園縣中壢市○○路與高鐵南路口，經警攔檢後，經測
    試酒精濃度呼氣結果，達每公升0.76毫克，而有酒後駕車等
    之違規行為，經桃園縣政府警察局中壢分局掣發桃警局交字
    第DB0000000 號舉發違反道路交通管理事件通知單舉發，經
    移送機關請上開舉發單位調查，仍認異議人違規事實明確，
    乃以異議人違反前述道路交通管理處罰條例第35條第1項第1
    款規定之行為，裁處異議人罰鍰新台幣（下同）49,500元，
    吊扣其所領有之普通大貨車駕駛執照12個月，並施以道安講
    習云云。
三、原法院經調查後，認定異議人確實有前揭酒後駕車之違規行
    為。從而，移送機關依道路交通管理處罰條例第35條第1 項
    第1 款及道路交通管理事件統一裁罰基準表規定，裁處受處
    分人罰鍰49,500元，並依同條例第24條第1項第2款規定施以
    道安講習處分，核無違誤。然移送機關「吊扣異議人普通大
    貨車駕駛執照12個月」部分之裁決，難認合法，此部分之處
    分應予撤銷等語。
四、原處分機關不服原法院撤銷原處分機關有關吊扣異議人（普
    通大貨車）駕駛執照12個月之處分，而於法定期間內提起抗
    告。抗告意旨陳稱：係依道路交通安全規則第1條、第61條
    第1項及道路交通管理處罰條例第35條第1項將異議人違規當
    時所持有之駕照吊扣，原裁定認不須吊扣駕照，對其他酒後
    駕車須吊扣駕照之駕駛人並不公平，且違反道路交通管理處
    罰條例第35條之規定，另依原裁定見解，無異免除持有較高
    等級駕照之駕駛人駕駛次等級車輛違規時吊扣駕照之處罰，
    原吊扣駕照之處分並未違反比例原則，為此提起抗告，請求
    將原法院撤銷該機關吊照處分之裁定予以撤銷，以維護道路
    交通管理處罰條例保障交通安全與秩序云云。
五、本院查：
  (一)按道路交通案件處理辦法第20條前段規定，交通法庭認為聲
    明異議有理由或聲明異議雖無理由而原處分不當或違法者，
    應以裁定將原處分經聲明異議部分撤銷，並自為裁定。次按
    ，汽車（依道路交通管理處罰條例第3條第8款規定，包括機
    器腳踏車）駕駛人，駕駛汽車經測試檢定有酒精濃度超過規
    定標準者，處15,000元以上60,000元以下罰鍰，並當場移置
    保管該汽車及吊扣其駕駛執照1 年，並應接受道路交通安全
    講習，道路交通管理處罰條例第24條第1項第2款、第35條第
    1項第1款分別定有明文。
  (二)本件異議人即受處分人甲○○於98 年7月16日晚12時26分許
    ，駕駛車號YT-7500 號自用小客車，行經桃園縣中壢市○○
    路與高鐵南路口，經警攔檢後，經測試酒精濃度呼氣結果，
    達每公升0.76毫克，而有酒後駕車等之違規行為，經桃園縣
    政府警察局中壢分局掣發桃警局交字第DB0000000 號舉發違
    反道路交通管理事件通知單舉發，經移送機關請上開舉發單
    位調查，此為異議人所不否認，並有桃園縣政府警察局中壢
    分局舉發違反道路交通管理事件通知單1紙在卷（原審卷第
    10頁）可參，是異議人上開交通違規事實，應可認定。
  (三)按94年12月14日修正前之道路交通管理處罰條例第68條固明
    定：「汽車駕駛人，因違反本條例及道路交通安全規則之規
    定，受吊扣或吊銷駕駛執照處分時，吊扣或吊銷其持有各級
    車類之駕駛執照」，惟該條文業經修正為：「汽車駕駛人，
    因違反本條例及道路交通安全規則之規定，受吊銷駕駛執照
    處分時，吊銷其持有各級車類之駕駛執照」。此一條文修正
    理由略以：「原條文將違法或違規駕駛人所持有各級車類之
    駕駛執照一併吊扣或吊銷，失之過酷，影響人民工作及生活
    甚鉅，爰修正之」，此新修正條文，業於94年12月14日修正
    公布並於95年3月1日起施行。本件異議人於98年5 月22日違
    規時，上開新修正之道路交通管理處罰條例第68條業已生效
    施行，自應適用修正後之規定，僅吊銷其違法或違規當時所
    駕駛車輛之駕駛執照，不再吊銷其持有與駕駛違規車輛無關
    之其他各級車類之駕駛執照。是以，本件異議人違規時既係
    駕駛自用小客車，其依法所受之處分應為限制其駕駛自用小
    客車之權利，而應吊銷其自用小客車駕駛執照，始符修正後
    該條例第68條規定之意旨。但查本件異議人確領有較高級之
    普通大貨車駕駛執照，有異議人之汽車駕照基本資料影本1
    紙在卷（原審卷第11頁）可據，且因經換發或取得該等駕駛
    執照後，其他低級等車類即不再核發駕駛執照，而直接允許
    其得駕駛其他車輛，此觀諸道路交通安全規則第61條第1項
    規定：「汽車駕駛人取得高一級車類之駕駛資格者，應換發
    駕駛執照，並准其駕駛較低級車類之車輛.....」之規定自
    明。則異議人既無一般自用小客車駕駛執照之實體物可供吊
    扣，顯已無從執行該部分之處分。再者，行政行為，採取之
    方法所造成之損害不得與欲達成目的之利益顯失均衡，行政
    程序法第7條第3款定有明文及行政罰法第18條規定意旨可資
    參照，而異議人無自用小客車之駕駛執照可供吊扣時，吊扣
    其普通大貨車駕駛執照以代之，雖可達成限制駕駛人繼續駕
    駛該級車類行駛之目的；惟亦同時造成限制駕駛人繼續駕駛
    普通大貨車或其他較低級等車類行駛之結果，所造成之損害
    （異議人喪失繼續駕駛職業大貨車之權利）已與欲達成目的
    之利益顯失均衡，是否妥適，亦顯值斟酌。況依前開所述修
    正後即本件行為時之新法，已將「吊扣」各級車類之連坐規
    定刪除，參諸前揭說明，裁決機關自不能逕行處分吊扣異議
    人屬其他車種之普通大貨車駕駛執照，則原處分機關以異議
    人無自用小客車駕駛執照可供吊扣，而逕行吊扣其普通大貨
    車駕駛執照，顯已逾越修正後道路交通管理處罰條例第68條
    之規範意涵及範圍，原裁定依上意旨，撤銷抗告人之原處分
    ，並無不當，且無抗告人所稱違反道路交通管理處罰條例第
    35條規定或不公平之情事云云。
六、綜上各情，原裁定以受處分人異議為有理由，而撤銷原處分
    機關之關於「吊扣普通大貨車之駕照12個月」之處分，核無
    不合。原處分機關猶執前詞提起本件抗告，為無理由，應予
    以駁回。
七、據上論結，應依道路交通案件處理辦法第26條，刑事訴訟法
    第412條，裁定如主文。
中    華    民    國    98    年    11    月    20    日
                  刑事第九庭  審判長法  官  陳貽男
                                    法  官  周盈文
                                    法  官  詹駿鴻
以上正本證明與原本無異。
不得再抗告。
                                    書記官  梁淑時
中    華    民    國    98    年    11    月    23    日


司法院資訊處製作；財團法人民間司法改革基金會備份。
